臺灣高等法院臺南分院刑事裁定
                                    110年度毒抗字第628號
抗  告  人
即  被  告  邱于慈

上列抗告人因聲請觀察勒戒案件，不服臺灣臺南地方法院中華民
國110年7月12日裁定（110年度毒聲字第657號）提起抗告，本院
裁定如下：
    主  文
抗告駁回。
    理  由
一、本件抗告意旨略以：日前抗告人女兒於大陸工作期間遭公安
    搜索，目前拘留於昆明看守所，抗告人為唯一親屬需辦理一
    切事由，請鈞院改為藥物定期治療。
二、原裁定意旨略以：抗告人基於施用第一級、第二級毒品之犯
    意，於民國110年1月31日凌晨某時許，在臺南市○○區○○路0
    段00巷000弄00號住處內，以將海洛因摻入香菸點燃後吸取
    產生煙霧之方式，施用第一級毒品海洛因1次；復於110年2
    月1日某時許，在高雄市○○區某不詳處所，以將甲基安非他
    命放置玻璃球內，再以火燒烤吸取產生煙霧之方式，施用第
    二級毒品甲基安非他命1次，經臺灣臺南地方檢察署檢察官
    ，依毒品危害防制條例第20條第1 項、第3項，聲請裁定送
    觀察勒戒，於法並無不合，乃依聲請裁定送觀察勒戒等旨。
三、按犯毒品危害防制條例第10條施用第一級、第二級毒品罪者
    ，檢察官應聲請法院裁定，或少年法院（地方法院少年法庭
    ）應先裁定，令被告或少年入勒戒處所觀察、勒戒，其期間
    不得逾2 月。依前項規定為觀察、勒戒或強制戒治執行完畢
    釋放後，3年後再犯第10條之罪者，適用本條前2項之規定。
    毒品危害防制條例第20條第1 項、第3項定有明文。
四、經查：
  ㈠抗告人於上開時、地，施用第一級毒品海洛因、第二級毒品
    甲基安非他命1 次，嗣經採尿送驗，結果呈嗎啡、甲基安非
    他命陽性反應之事實，業據抗告人自白在卷，並有憲兵指揮
    部刑事鑑識中心鑑定書影本（檢體編號：憲Z0000000000）
    、屏東憲兵隊毒品案件尿液採證編號姓名對照表（檢體編號
    ：憲Z0000000000）、鑑定許可書各1份附卷可稽，是抗告人
    自白施用第一級毒品海洛因、第二級毒品甲基安非他命，應
    與事實相符，抗告人施用第一、二級毒品之情，堪以認定。
    又抗告人前因施用毒品案件，經法院裁定送觀察、勒戒後，
    認無繼續施用毒品傾向，於102年1月15日無繼續施用毒品傾
    向出所，有臺灣高等法院被告前案紀錄表1份在卷可按，從
    而原審以抗告人有上揭施用毒品犯行，裁定送勒戒處所觀察
    、勒戒，其認事用法，並無不合。
  ㈡另毒品危害防制條例第24條第1項有關毒品戒癮治療方式，係
    採行「觀察、勒戒」與「緩起訴之戒癮治療」並行之雙軌模
    式(最高法院108年度台非字第28號、107年度台上字第4215
    號判決意旨參照)。檢察官自得按照個案情形，依法裁量決
    定採行何者為宜。立法者既賦予檢察官選擇上述雙軌制度之
    權限，則檢察官之職權行使，法院原則上應予尊重，僅就檢
    察官之判斷有違背法令、事實認定有誤或其他裁量重大明顯
    瑕疵等事項，予以有限之低密度審查（最高法院103年度台
    上字第2464號判決意旨參照）。又按行政院依修正前毒品危
    害防制條例第24條第3 項（現為第4項）之授權，訂定「毒
    品戒癮治療實施辦法及完成治療認定標準」，其中第 2條第
    2 項規定：「被告有下列情事之一時，不適合為附命完成戒
    癮治療之緩起訴處分。但無礙其完成戒癮治療之期程者，不
    在此限：緩起訴處分前，因故意犯他罪，經檢察官提起公
    訴或判決有罪確定。緩起訴處分前，另案撤銷假釋，等待
    入監服刑。緩起訴處分前，另案羈押或執行有期徒刑」。
    經查，抗告人除涉犯本件施用第一、二級毒品罪之外，尚有
    多次施用毒品相關之犯行，此有被告之臺灣高等法院被告前
    案紀錄表在卷足按，可知其受前述觀察、勒戒後，猶未能戒
    除毒癮，尚多次再犯施用毒品相關犯罪，實難期待被告在人
    身自由未受拘束之情形下能自我約束，堪認被告客觀情形應
    不適宜為附命完成戒癮治療條件之緩起訴處分，則檢察官於
    斟酌抗告人之個案情形及卷內事證後，認為不宜依刑事訴訟
    法第253條之1第1項、第253條之2等規定，對抗告人為附命
    完成戒癮治療之緩起訴處分，而向原審聲請裁定命抗告人入
    勒戒處所執行觀察、勒戒，以達戒癮治療之目的，此實屬檢
    察官行使裁量權之範疇，且此裁量並無違反比例原則，亦無
    裁量怠惰或恣意濫用裁量之情事。至於抗告人所述之家庭狀
    況，亦不影響本案原審裁定之妥當性，此部分抗告理由並不
    足採。
  ㈢綜上所述，原審法院依臺灣臺南地方檢察署檢察官之聲請，
    裁定應將抗告人送勒戒處所施以觀察、勒戒，經核於法尚無
    不合。抗告意旨，請求撤銷原裁定，為無理由，應予駁回。
五、據上論結，應依刑事訴訟法第412條，裁定如主文。
中　　華　　民　　國　　110 　年　　8 　　月　　4 　　日
                  刑事第七庭    審判長法  官  吳勇輝
                                      法  官  周紹武
                                      法  官  吳錦佳
以上正本證明與原本無異。
不得再抗告。
　　　　　　　　　　　　　　　　　　　書記官  王杏月
中　　華　　民　　國　　110 　年　　8 　　月　　4 　　日